【裁判字號】    99,台上,2516
【裁判日期】    990429
【裁判案由】    妨害性自主
【裁判全文】
最高法院刑事判決            九十九年度台上字第二五一六號
上  訴  人  甲○○
選任辯護人  余鐘柳律師
上列上訴人因妨害性自主案件，不服台灣高等法院中華民國九十
七年四月十六日第二審判決（九十七年度上訴字第五二七號，起
訴案號：台灣板橋地方法院檢察署九十五年度偵字第二六五五一
號），提起上訴，本院判決如下：
    主  文
原判決撤銷，發回台灣高等法院。
    理  由
本件原判決認定上訴人甲○○自民國九十二年六月起至九十五年
六月三十日間僱用被害人Ａ女（姓名年籍詳卷）在台北縣中和市
之辦公處所工作，竟自九十三年一月間農曆年過後某日起至九十
五年五月間止，利用Ａ女至上址二樓遞交掛號信件、傳真文件、
洗碗、燒水及在一樓通過其辦公桌等機會，違反Ａ女意願，除趁
Ａ女不及抗拒之際，多次以其下體、臀部摩擦Ａ女臀部，或以手
撫摸Ａ女臀部外，並基於強制猥褻之概括犯意，違反Ａ女意願，
多次自正面或後方強行抱住Ａ女，搓揉Ａ女胸部，其中九十三年
十二月某日，更將在二樓冰箱前收拾剩菜之Ａ女強行推進冰箱旁
之小房間，違反Ａ女意願，將Ａ女強壓在床上後，強吻Ａ女頸部
等處，以強暴方法連續對Ａ女為猥褻之行為得逞等情。因而維持
第一審變更檢察官起訴法條，依修正前刑法連續犯關係從一重論
處上訴人連續對於女子以強暴之方法，而為猥褻之行為罪刑之判
決，駁回檢察官及上訴人在第二審之上訴，固非無見。
惟查：(一)、有罪判決書之事實一欄，為判斷其適用法律當否之準
據，法院應將依職權認定之犯罪事實，翔實記載，然後於理由內
逐一說明其憑以認定之證據，並使事實認定與理由說明，互相適
合，方為合法。倘事實認定與理由說明，不相一致，或事實與理
由之記載，前後齟齬，均屬判決理由矛盾之當然違背法令。原判
決認定上訴人自九十三年農曆年過後某日起至九十五年五月間止
，基於概括犯意，多次強制猥褻Ａ女等情。然除九十三年十二月
間上訴人將Ａ女強行推進小房間，壓在床上強吻Ａ女頸部之外，
其餘強制猥褻之時間、次數，原判決皆未明確認定，已非適法。
又所謂猥褻行為，係指性交以外，足以興奮或滿足性慾之一切色
情行為，亦即在客觀上足以誘起他人性慾，在主觀上足以滿足自
己性慾，侵犯他人性自由之權利，使有被侵犯之被害感覺，係屬
於性侵害之概念。至性騷擾防治法第二十五條規定之「性騷擾」
，指對被害人之身體為偷襲式、短暫性、有性暗示之不當觸摸，
含有調戲意味，而使人有不舒服之感覺，但不符強制猥褻構成要
件之行為而言。故性騷擾罪與強制猥褻罪之犯罪構成要件並不同
。原判決之事實認定上訴人利用Ａ女至上址二樓遞交掛號信件、
傳真文件、洗碗、燒水及在一樓通過其辦公桌等機會，違反Ａ女
意願，趁Ａ女不及抗拒之際，多次「以其下體、臀部摩擦Ａ女臀
部」等情，如果非虛，此等舉動，客觀上似須二人面對背或背對
背，身體緊密接近，來回擦動，能否謂係偷襲式、短暫性之身體
觸摸之性騷擾行為？尚非無疑。又原判決理由欄說明上訴人趁Ａ
女交錯通過廚房或快速通過其辦公桌，不及抗拒之際，突然為之
，為突襲性騷擾舉動，與刑法第二百二十四條強制猥褻罪構成要
件有間，祇成立性騷擾防治法第二十五條第一項之性騷擾罪。乃
竟又謂性騷擾行為本質上仍屬對性自主權之侵害，常係強制猥褻
之前階行為或附隨行為，上訴人此舉當係基於同一強制猥褻之概
括犯意，多次對Ａ女為強制猥褻及性騷擾行為，在法律評價應僅
論以一強制猥褻罪為已足，無庸再刻意切割各階段行為另論以性
騷擾罪等語（見原判決第十一頁第五行以下），既認係性騷擾行
為，復認係強制猥褻行為，與其他強制猥褻罪成立連續犯，亦有
理由矛盾之違法。(三)、審理事實之法院，應綜合調查所得之一切
直接、間接證據，本於職權定其取捨，依自由心證而為事實之判
斷，且此項自由判斷職權之運用，應受客觀存在之經驗法則與論
理法則之支配，非可自由任意為之，否則即屬違背法令。猥褻行
為指「性交以外」，足以興奮或滿足性慾之一切色情行為，若行
為人意在性交，而已著手實行，縱未達目的，仍應論強制性交未
遂，不得論以猥褻。卷查Ａ女證稱：「九十三年十二月某日……
被告把我按倒在床上，親我的脖子、拉我裙子，整個人躺在我身
上，掀我裙子想脫我內褲，我一直要推開他無法推開，我內褲已
被他脫到膝蓋，剛好有人按電鈴，他才起身他回他的房間，我有
推開被告說不要」（見他字第五二五四號卷第五十四頁），於第
一審亦為相同證言（見第一審卷第一０二頁）。如果無誤，原判
決復採信Ａ女提出之錄音檔案對話內容，認上訴人平日經常在言
語上對Ａ女求愛、求歡，則九十三年十二月間上訴人強將Ａ女推
進房間，壓在床上，脫其內褲之舉，Ａ女既明示拒絕，上訴人仍
以男性體型優勢，強行為之，能否認其僅意在猥褻，而非性交？
尚堪研酌。原判決謂：上訴人雖已將Ａ女壓在床上，並親吻Ａ女
頸部及欲褪下Ａ女內褲，然由上訴人與Ａ女錄音檔案內容觀之，
上訴人平日經常在言語上對Ａ女求愛、求歡，且上訴人多次對Ａ
女為強制猥褻及性騷擾時，多以強行抱住搓揉Ａ女胸部之方式為
強制猥褻行為，並未進一步再以強暴方式欲對Ａ女為性交，則上
訴人是否如一般思想偏差之男子，誤以為若以強制猥褻方式挑逗
Ａ女，將有助於其求歡成功，亦不無可能，尚難以其原具有強制
猥褻之故意，即認其向Ａ女要求為性行為時，亦有欲以強暴、脅
迫等方式迫使Ａ女就範之強制性交故意（見原判決第十二頁第十
九行以下），所為論斷，難謂合於證據法則。再檢察官起訴上訴
人對Ａ女強制猥褻之時間自九十三年農曆年後起至「九十四」年
五月間止，原判決認定至「九十五」年五月間止，就逾越起訴範
圍之犯罪事實部分，如何得併予審判，未為任何說明，同非允適
。本件實情如何，仍應詳加調查釐清，以期適法。上訴意旨指摘
原判決不當，非無理由，應認有撤銷發回更審之原因。
據上論結，應依刑事訴訟法第三百九十七條、第四百零一條，判
決如主文。
中    華    民    國  九十九  年    四    月  二十九  日
                      最高法院刑事第十三庭
                          審判長法官  賴  忠  星
                                法官  呂  丹  玉
                                法官  吳      燦
                                法官  蔡  名  曜
                                法官  葉  麗  霞
本件正本證明與原本無異
                                      書  記  官
中    華    民    國  九十九  年    五    月    四    日
                                                       s

司法院資訊處製作；財團法人民間司法改革基金會備份。
